臺灣雲林地方法院民事判決
110年度訴字第166號
原      告  王湘瀚  
訴訟代理人  林俊雄律師
被      告  林珠雲  

            蔡文藏  
訴訟代理人  蔡孟岳  
被      告  方世仁  

            林春賢  

            林秋雲  
            林玫芬  

            林榆森  

            黃毓文即林凱瑜遺產管理人

            李應振  
            李應明  
            李應滿  
            李浩然  
            李應井  
上列當事人間請求分割共有物事件，本院於民國110年10月18日
言詞辯論終結，判決如下：
    主  文
林春賢、林秋雲、林珠雲、林玫芬、林榆森、黃毓文即林凱瑜遺
產管理人、李應振、李應明、李應滿、李浩然、李應井應就其被
繼承人林清山所有坐落雲林縣○○鎮○○段○○○地號、面積一四○‧五
二平方公尺土地，應有部分一八二八分之八五，辦理繼承登記。
前項繼承登記辦畢後，兩造共有上開土地，應分割如雲林縣虎尾
地政事務所民國一一○年三月十一日之土地複丈成果圖即附圖所
示：編號甲部分面積九九‧七平方公尺土地分歸原告王湘瀚取得
。編號乙部分面積四○‧八二平方公尺土地分歸被告林珠雲、蔡文
藏、方世仁、「林春賢、林秋雲、林珠雲、林玫芬、林榆森、黃
毓文即林凱瑜遺產管理人、李應振、李應明、李應滿、李浩然、
李應井（以上十一人為公同共有）」按應有部分五三一分之一一
○、五三一分之一一三、五三一分之二二三、五三一分之八五之
比例保持共有取得。
訴訟費用由兩造按附表所示訴訟費用負擔比例負擔。
    事實及理由
壹、程序方面：                           
    本件被告林珠雲、林春賢、林秋雲、林玫芬、林榆森、李應
    振、李應明、李應滿、李浩然、李應井等人經本院通知，未
    於言詞辯論期日到場，核無民事訴訟法第386 條各款所列情
    形，爰依原告之聲請，由其一造辯論而為判決。
貳、實體方面：
一、原告主張：坐落雲林縣○○鎮○○段000地號、面積140.52
    平方公尺土地（下稱系爭土地），為兩造所共有，兩造於系
    爭土地之應有部分詳如土地登記謄本所載。系爭土地原共有
    人林清山已死亡，被告林春賢、林秋雲、林珠雲、林玫芬、
    林榆森、黃毓文即林凱瑜遺產管理人、李應振、李應明、李
    應滿、李浩然、李應井為被繼承人林清山之繼承人，其等並
    未辦理繼承登記，為利於分割系爭土地，請求鈞院判決原共
    有人林清山之繼承人為繼承登記。又系爭土地並無不能分割
    之約定，亦無法律限制分割之規定，因共有人間不能達成分
    割協議，為求土地之充分利用，為此請求裁判分割。原告主
    張之分割方案即雲林縣虎尾地政事務所民國110年3月11日之
    土地複丈成果圖即附圖所示分割方法，將系爭土地按兩造應
    有部分之比例分割為二筆，各共有人所分得之土地均稱方正
    ，使用便利，得以發揮土地之最大效益，請求鈞院依附圖之
    分割方案分割等語。
二、被告方世仁到庭表示：不同意分割，伊在573、574地號土地
    上都有持分，希望兩筆土地可以一起分割等語， 資為抗辯
    。
　　被告蔡文藏到庭表示：希望分割後之土地與其原有土地相鄰
    等語，資為抗辯。
　　被告黃毓文即林凱瑜遺產管理人到庭表示：同意原告主張之
    分割方案等語。
    被告林珠雲、林春賢、林秋雲、林玫芬、林榆森、李應振、
    李應明、李應滿、李浩然、李應井經合法通知未於言詞辯論
    期日到場爭執，亦未提出答辯狀供本院審酌。
三、得心證之理由：
  ㈠按各共有人得隨時請求分割共有物，但因物之使用目的不能
    分割或契約訂有不分割之期限，不在此限。共有物之分割，
    依共有人協議之方法行之。分割之方法，不能協議決定者，
    法院得因任何共有人之聲請，命以原物分配於各共有人，民
    法第823 條第1 項及第824 條第1 項、第2 項第1 款分別定
    有明文。又因繼承、強制執行、公用徵收、或法院之判決，
    於登記前已取得不動產物權者，非經登記不得處分其物權，
    民法第759 條規定甚明。次按，共有之不動產之共有人中之
    一人死亡，他共有人請求分割共有物時，為求訴訟之經濟起
    見，可許原告就請求繼承登記及分割共有物之訴合併提起，
    即以一訴請求該死亡之共有人之繼承人辦理繼承登記，並請
    求該繼承人於辦理繼承登記後，與原告及其餘共有人分割共
    有之不動產（參照最高法院70年第二次民事庭會議決議及最
    高法院69年度台上字第1012號判決）。原告主張系爭土地為
    兩造所共有，兩造應有部分比例詳如土地登記謄本所示，系
    爭土地原共有人林清山已死亡，被告林春賢、林秋雲、林珠
    雲、林玫芬、林榆森、黃毓文即林凱瑜遺產管理人、李應振
    、李應明、李應滿、李浩然、李應井為被繼承人林清山之繼
    承人，其等並未辦理繼承登記，兩造就該共有之土地無法以
    協議方式分割，且就該共有土地並無訂定不分割之期限，該
    共有土地依其使用目的亦非不能分割等情，業據原告提出土
    地登記謄本、繼承系統表、戶籍謄本為證，並為被告不爭執
    ，自堪信為真實。則原告請求被告林春賢、林秋雲、林珠雲
    、林玫芬、林榆森、黃毓文即林凱瑜遺產管理人、李應振、
    李應明、李應滿、李浩然、李應井等人就其被繼承人林清山
    所有系爭土地應有部分辦理繼承登記，暨請求分割共有土地
    ，洵屬有據，應予准許。
  ㈡按法院就共有物為裁判分割時，應考慮公平性、當事人聲明
    、應有部分比例與實際使用是否相當、共有物之客觀情狀、
    共有物之性質、共有物之價格與經濟價值、共有人利益、各
    共有人主觀因素與使用現狀、共有人之利害關係等因素（最
    高法院69年度台上字第3100號判決意旨參照）。經查，系爭
    土地之地形為狹長不規則之長方形，土地並未直接臨接巷道
　　，土地現為空地，業經本院至現場勘驗明確及囑託雲林縣虎
    尾地政事務所測量屬實，有勘驗筆錄1 份附卷可憑。
  ㈢本院審酌系爭土地現為空地，並未直接臨接道路，原告主張
    系爭土地北側為某建案建築基地保留之車道，原告有購買該
    建案之房屋，是依附圖所示方案分割後，兩筆土地得以合併
    使用，系爭土地南側則有被告蔡文藏之房屋，被告蔡文藏分
    得南側土地亦得以與其原告土地合併使用，另被告等人就系
    爭土地之應有部分面積合計為40.82平方公尺，且共有人人
    數多達16人，最大個人持分面積僅17.14平方公尺，實不宜
    再細分，是本件雖為原物分割，然為免土地細分不利使用，
    被告等人部分仍繼續維持共有。而系爭土地依附圖所示分割
    方法分割後，各共有人所分得土地地形均稱方正，分得土地
    價值相當，得以發揮土地之最大使用利益，是本件分割方法
    應以附圖所示方法分割：編號甲部分面積99.7平方公尺土地
    分歸原告王湘瀚取得。編號乙部分面積40.82平方公尺土地
    分歸被告林珠雲、蔡文藏、方世仁、「林春賢、林秋雲、林
    珠雲、林玫芬、林榆森、黃毓文即林凱瑜遺產管理人、李應
    振、李應明、李應滿、李浩然、李應井（以上11人為公同共
    有）」按應有部分110/531、113/531、223/531、85/531之
    比例保持共有取得。此一分割方案，已考量兩造之分割意願
    ，各共有人所分得土地之價值均相等，土地利用價值於分割
    後不至降低。從而，本件裁判分割，應以附圖所示之分割方
    法分割為適當。
　㈣至被告方世仁辯稱：伊在573、574地號土地上都有持分，希
    望兩筆土地可以一起分割等語，惟查，坐落雲林縣○○鎮○○段
    000地號土地不在本件審理範圍內，本院自無從審酌並合併
    分割。另被告蔡文藏辯稱：希望分割後之土地與其原有土地
    即坐落雲林縣○○鎮○○段000地號土地相毗鄰等語，惟查，系
    爭土地地形狹長，被告蔡文藏應有部分面積僅8.69平方公尺
    ，倘就附圖所示編號乙部分土地再予細分，將導致系爭土地
    地形更為破碎，而不利使用，尚難認妥適。被告上開辯解，
    尚無足取。
四、末按分割共有物事件本質上並無訟爭性，兩造本可互換地位
    ，由任一共有人起訴請求分割，均無不可，且兩造均因本件
    裁判分割均蒙其利，由敗訴當事人負擔訴訟費用顯失公平，
    故本院認於裁判分割共有物訴訟，於法院准予分割，原告之
    訴為有理由時，仍應由兩造分別依系爭土地應有部分比例（
    即附表所示之訴訟費用負擔比例）分擔訴訟費用較符合公平
    原則，附此敘明。
五、訴訟費用負擔之依據：民事訴訟法第80條之1 、第85條第2
    項。
中　　華　　民　　國　　110 　年　　10　　月　　29　　日
                  民事第二庭    法  官  冷明珍

以上正本係照原本作成。
如對本判決上訴，須於判決送達後20日內向本院提出上訴狀。如
委任律師提起上訴者，應一併繳納上訴審裁判費。
中　　華　　民　　國　　110 　年　　10　　月　　29　　日
                                書記官　陳姵君

附表：訴訟費用負擔之比例    編號 共 有 人 姓 名 應 有 部 分 訴訟費用負擔比例 １ 林珠雲 1828分之110 1828分之110 ２ 蔡文藏 1828分之113 1828分之113 ３ 方世仁 1828分之223 1828分之223 ４ 林春賢、林秋雲、林珠雲、林玫芬、林榆森、黃毓文即林凱瑜遺產管理人、李應振、李應明、李應滿、李浩然、李應井 1828分之85 （公同共有） 1828分之85 （連帶負擔） ５ 王湘瀚 1828分之1297 1828分之1297